臺灣基隆地方法院刑事判決　　　　　　　　　　　　九十二年度簡上字第一一九號
　　上　訴　人
　　即　被　告　甲○○
　　選任辯護人　王宏濱律師
右列被告因恐嚇案件，不服本院九十二年度丙○字第八０一號中華民國九十二年十月
二日第一審判決（聲請案號：九十一年度偵字第二七０三號）提起上訴，本院管轄之
第二審法院合議庭判決如左：
    主  文
原判決撤銷。
甲○○共同以強暴脅迫使人行無義務之事，處有期徒刑參月，如易科罰金以參佰元折
算壹日。
    事  實
一、甲○○於民國九十一年七月間任職於易立上財信管理顧問有限公司，受公司指派
    處理沈玉齡及吳秋桂積欠莊銘裕新臺幣（下同）一百十萬元債務事宜，因沈玉齡
    之弟乙○○原承諾為其姐償還債務，嗣又拖延未處理，甲○○遂夥同侯承祖（業
    經本院判處有期徒刑三月確定）及綽號「阿標」之不詳姓名成年男子，共同基於
    使人行無義務之事之犯意聯絡，於九十一年七月十二日二十二時許，前往乙○○
    位於基隆市○○○路十六號住處索討，並面對乙○○，先推由侯承祖持乙○○住
    處之鐵鎚捶打桌面，以此強暴方式對乙○○施以壓力，繼對乙○○脅稱：「你是
    不怕死，你如果再裝傻就要放火燒房子，要小心一點。」等語，甲○○及綽號「
    阿標」之男子則在旁助勢，並稱「你不是要跟我們聯絡，後來又跑給我們追。」
    等語，以此強暴脅迫方式致乙○○心生畏懼，因而簽具內容為：「本人侯承祖於
    九十一年七月十二日寄放現金新台幣五十萬元整，在保管期限四天，應歸還本人
    參拾萬元整，其餘新台幣貳拾萬元於中華民國九十一年七月十六日起每月分期歸
    還新台幣壹萬元整，特立此書為證。」之現金保管條一紙，而使其行無義務之事
    。嗣於同年月十六日，甲○○與易立上財信管理顧問有限公司職員劉親峰、徐全
    福、戴文智（以上三人另由檢察官為不起訴處分）共同前往乙○○上址住處索債
    時，為警當場查獲，並在甲○○車號Ｔ三─二一五０號自用小客車內扣得小武士
    刀及強力彈弓各一把、鋼珠十四顆、文件八張等物。
二、案經乙○○訴由基隆市警察局第四分局報告臺灣基隆地方法院檢察署檢察官偵查
    起訴。
    理  由
一、被告刑求抗辯部分：
    被告甲○○於本院審理中辯稱其經警逮捕及製作警詢筆錄時，曾遭受刑求毆打云
    云，然查被告為警於民國九十一年七月十六日下午九時許逮捕，經警訊問後於次
    日下午一時五分許移送臺灣基隆地方法院檢察署訊問，被告於檢察官訊問時並未
    告以遭警刑求毆打之事，有該署九十一年七月十七日下午一時五分訊問筆錄在卷
    可參。本院復依職權傳喚為被告製作筆錄之警員李秋貝到庭訊問，其亦堅決否認
    有何刑求毆打被告之事，另被告為警逮捕及製作筆錄時在場之證人顏貽文及乙○
    ○，亦均證稱未見到被告有遭警刑求毆打等語，是查無證據足證被告為警逮捕及
    製作警訊筆錄時曾遭警刑求毆打。
二、訊據被告甲○○坦承於九十一年七月十二日下午十時許，與侯承祖及真實姓名不
    詳綽號「阿標」之成年男子，共同前往被害人乙○○位於基隆市○○○路十六號
    住處，向乙○○索討其姐沈玉齡及吳秋桂積欠案外人莊銘裕一百十萬元之債務，
    然矢口否認有何使人行無義務之事之犯行，辯稱：係侯承祖持鐵鎚捶打乙○○住
    處桌面，且要乙○○簽具現金保管條亦係侯承祖之意思，伊並未出言恐嚇乙○○
    云云。
三、本院查：
（一）被告查於檢察官偵查中供稱：「我跟侯承祖及阿標三人去找乙○○討債，地點
      一樣，我停車他們先下車，後來我進去之後，我看到侯承祖拿鐵鎚敲桌子，並
      向乙○○說你是不怕死，你再裝傻要放火，還有要他小心一點，被害人聽完之
      後就說四天後先拿三十萬，其餘二十萬再分期，然後再簽現金保管條給侯承祖
      ，然後我們就走了，手印是侯承祖用奇異筆塗在沈某手上要他蓋。」、「（當
      時你做何事？）我跟阿標是助勢，我當時只有說你不是要跟我們聯絡，後來又
      跑給我追」等語（見偵卷第二十至二十一頁），核與告訴人指訴被告與共犯侯
      承祖及綽號阿標之男子於九十一年七月十二日共同前往其基隆市○○○路十六
      號住處，索取其姐積欠之債務，侯承祖恫以：要其小心沒看過流氓，要報警也
      沒關係，沒看過房子如何燒，不然怎麼死的都不知道等語，同時拿起鐵鎚往桌
      子板敲打，桌面凹了一個大洞，其逼不得已才簽具侯承祖寫妥內容之現金保管
      條等情節大致相符（見原審卷第二十一頁至二十三頁），並有現金保管條影本
      一份及共犯侯祖所持鐵鎚及敲打桌面所留下凹陷痕跡之照片四張附卷可佐，足
      見共犯侯承祖確有持鐵鎚敲打乙○○住處之桌面，並以上開言詞向乙○○恫嚇
      ，使乙○○心生畏懼而簽具現金保管條，為其姐償還債務，而行無義務之事。
（二）被告甲○○雖以前揭詞置辯，然查被告是受任職之易立上財信管理顧問有限公
      司指派，與證人劉親峰共同負責處理案外人沈玉齡及吳秋桂積欠莊銘裕間一百
      十萬元之債問題，九十一年七月十二日係被告邀同共犯侯承祖及綽號「阿標」
      之男子共同前往乙○○住處之事實，已據被告自承在卷（見原審卷第十七頁、
      第十九頁），證人劉親峰亦證稱：易立上財信顧問管理有限公司指派其與被告
      共同處理沈玉齡及吳秋桂上開債務事宜（見原審卷第三十九頁）、證人即共犯
      侯承祖亦結證稱：係被告邀同其與阿標前往乙○○住處索債等語（見原審卷第
      六十四頁），可見案外人沈玉齡及吳秋桂積欠莊銘裕債務事宜係由被告負責處
      理，被告邀同共犯侯承祖及綽號「阿標」之男子共同前往討債，且如前認定，
      其於共犯侯承祖持鐵鎚敲打桌面及對乙○○施以恐嚇之言詞時在場見聞，足見
      其於侯承祖為前開強暴、脅迫之犯行時係在旁以壯大聲勢，其與被告與共犯侯
      承祖及綽號「阿標」之男子間有犯意聯絡及行為分擔情極灼然，被告以其未出
      言恐嚇及持鐵鎚敲打桌面，而認其未參與恐嚇及使乙○○行無義務之事之犯行
      云云，要屬事後卸責之詞，委無足採。
（三）綜上所述，本件事證明確，被告之犯行洵堪認定，應依法論科。
四、被告甲○○受託討債而於右揭時地，推由共犯侯承祖持鐵鎚敲打桌面，並向乙○
    ○脅稱「你是不怕死，你如果再裝傻就要放火燒房子，要小心一點。」等強暴脅
    迫方式，致乙○○心生畏懼，而行無義務之事，簽具現金保管條一紙，核被告所
    為係犯刑法第三百零四條第一項之強制罪。又按刑法第三百零五條之恐嚇罪，係
    指單純以將來加害生命、身體、自由、名譽、財產之事，恐嚇他人致生危害於安
    全者而言，如對他人之生命、身體、自由等，以現實之強暴、脅迫手段加以危害
    要挾，使人行無義務之事或妨害人行使權利，即應構成刑法第三百零四條之強制
    罪，而非同法第三百零五條之恐嚇危害安全罪（最高法院七十二年度台上字第五
    六一八號判決意旨參照），故被告以加害意旨通知乙○○，使其心生畏懼，係包
    含於施強暴脅迫行為其使乙○○行無義務之事之同一意念中，均為強制罪之部分
    行為，不另論以刑法第三百零五條之恐嚇危害安全罪，公訴人認被告另涉犯刑法
    第三百零五條之罪尚有未洽。又被告與侯承祖、綽號「阿標」之不詳姓名成年男
    子間互有犯意聯絡及行為分擔，均係共同正犯。上訴人即被告仍執前詞以其未使
    人行無義務之事為由提起上訴，雖無理由，然檢察官於聲請簡易判決處刑書犯罪
    事實欄謂被告於九十一年七月九日某時至乙○○基隆市○○○路十六號住處，以
    強力彈弓及鋼珠打破乙○○上址住處玻璃並噴灑油漆，就此部分，除乙○○之指
    訴外，別無其他佐證，又在被告自用小客車內查獲之彈弓及鋼珠之客觀事實，尚
    不足以證明被告曾持以破壞乙○○住處玻璃，故而不能在缺乏補強證據證明之下
    ，遽以乙○○之片面指訴資為此部分犯罪事實之認定，此部分不能證明被告犯罪
    ，本應為無罪之諭知，然公訴人認此部分與前揭論罪科刑部分有牽連犯之裁判上
    一罪關係，爰不另為無罪之諭知，原審判決未斟酌及此，遽而引用上開聲請簡易
    判決處刑書犯罪事實之記載，就此部分為有罪事實之認定，尚嫌未洽。被告上訴
    雖無理由，惟原審判決既有如上可議之處，自應予以撤銷改判。爰審酌被告之素
    行，及與共犯侯承祖、綽號「阿標」男子間對被害人施以強暴、脅迫之危害程度
    ，並其犯後態度等一切情狀，量處如主文所示之刑，並諭知易科罰金之標準。又
    共犯侯承祖用以犯罪之鐵鎚一把，並非違禁物，且非屬被告及共犯所有，業據乙
    ○○陳明在卷；另扣案之小武士刀及強力彈弓各一把、鋼珠十五顆及文件八張，
    均與本件犯罪事實無涉，爰均不予宣告沒收，附此敘明。
據上論斷，應依刑事訴訟法第四百五十五條之一第一項、第三項、第三百六十九條第
一項前段、第三百六十四條、第二百九十九條第一項前段，刑法第二十八條、第三百
零四條第一項、第四十一條第一項前段，罰金罰鍰提高標準條例第一條前段、第二條
，判決如主文。
本案經檢察官張志明到庭執行職務。
中      華      民      國      九十三    年     一     月    三十      日
                                臺灣基隆地方法院刑事第一庭
                                    審判長法  官    邱志平
                                          法  官    蔡岱霖
                                          法  官    劉桂金
右正本證明與原本無異。
對於本件判決如有不服，應於收受送達後十日內，向本院提出上訴書狀，上訴於臺灣
高等法院，並按他造當事人之人數附具繕本。
                                          書記官    黃士元
中      華      民      國      九十三    年     二     月    三  日
附錄論罪法條
刑法第三百零四條：
以強暴、脅迫使人行無義務之事或妨害人行使權利者，處三年以下有期徒刑、拘役或
三百元以下罰金。
